最高法院刑事判決　　　　　　九十六年度台上字第一三二八號
上 訴 人　甲○○（原名陳珠麗）
上列上訴人因違反藥事法案件，不服台灣高等法院中華民國九十
五年十一月二十八日第二審更審判決（九十五年度上更(二)字第五
九五號，起訴案號：台灣桃園地方法院檢察署八十九年度偵字第
二一二九號），提起上訴，本院判決如下：
    主  文
原判決撤銷，發回台灣高等法院。
    理  由
本件原判決認定上訴人甲○○（原名陳珠麗）犯有其事實欄二所
示罪行，因而撤銷第一審之科刑判決，改判仍論上訴人共同輸入
禁藥罪（累犯），處有期徒刑肆月，固非無見。
惟查：刑事訴訟法第一百六十三條第二項規定：法院為發現真實
，得依職權調查證據。但於公平正義之維護或對被告之利益有重
大關係事項，法院應依職權調查之。亦即法院為查明起訴之犯罪
事實真相之目的，固有本於職權而調查證據之權限，但在考量公
平正義或被告之利益，法院同時負有澄清之義務。是審理事實之
法院，對於案內與認定事實、適用法律、罪名成立與否或於公平
正義之維護或對被告之利益有重大關係之一切證據，除認為不必
要者外，均應詳為調查，然後基於調查所得之心證以為判斷之基
礎；苟與認定事實、適用法律有重要關係，或於公平正義之維護
或對被告之利益有重大關係之事項，在客觀上認為應行調查之證
據，又非不易調查或不能調查，而未依法加以調查，率予判決者
，即有刑事訴訟法第三百七十九條第十款規定所稱應於審判期日
調查之證據未予調查之違法。原判決認定上訴人與某不詳姓名男
子共同輸入如原判決附表編號一至七所示等七項禁藥入境台灣，
乃論上訴人以共同輸入禁藥罪。但原判決附表所示七項藥品，除
其中第一項藥品含 Phentermine成份，雖為安非他命類藥品，但
未納入毒品規範，因無醫療用途，屬藥事法第二十二條第一項第
一款所稱之禁藥，經行政院衛生署民國八十九年一月二十四日衛
署藥字第八九○○四七二八號及該署管制藥品管理局八十九年十
二月十二日管證字第九○○三八號函覆在卷足據外（見偵卷第二
至三頁、原法院上訴卷第二七頁），其餘編號二至七所示六項藥
品，原判決依憑行政院衛生署八十九年十一月十六日衛署藥字第
○八九○○二七八七三號函覆：「編號二至七所含西藥成分Dia-
zepam、Bisacodyl、Hydrochlorothiazide ，均經行政院衛生署
分別核發藥品許可證，惟所查獲藥品並無完整包裝，無法鑑定是
否與該署核發之藥品許可證者相同，除非能證明相同，否則為未
經核准擅自輸入，屬藥事法第二十二條第一項第一款所稱禁藥」
意旨（見原法院上訴卷第二一頁），認該六項藥品均屬禁藥；然
被告並無自證無罪之義務，該六項藥品是否均屬禁藥，依舉證責
任原則，似應由檢察官負責舉證。案關公平正義之維護及對被告
有利之事實，原審未詳為調查，遽行判決，依上說明，洵有調查
職責未盡之違背法令。上訴人上訴意旨雖未指摘及此，但為本院
得依職權調查之事項，應認原判決仍有撤銷發回更審之原因。
據上論結，應依刑事訴訟法第三百九十七條、第四百零一條，判
決如主文。
中　　華　　民　　國　九十六　年　　三　　月   十五   日
                      最高法院刑事第十一庭
                          審判長法官  林　永　茂
                                法官  洪　文　章
                                法官  蘇　振　堂
                                法官  蕭　仰　歸
                                法官  何　菁　莪
      本件正本證明與原本無異
                                      書  記  官
中　　華　　民　　國　九十六　年　　三　　月   二十   日
                                                H
